【裁判字號】    99,台上,7418
【裁判日期】    991125
【裁判案由】    違反毒品危害防制條例等罪
【裁判全文】
最高法院刑事判決            九十九年度台上字第七四一八號
上  訴  人  蕭國男
            鄭子江
上列上訴人等因違反毒品危害防制條例等罪案件，不服台灣高等
法院台中分院中華民國九十九年九月一日第二審判決（九十九年
度上訴字第一０三九號，起訴案號：台灣彰化地方法院檢察署九
十八年度偵字第三六六四、三七三七、四九六八、四九七八號）
，提起上訴，本院判決如下：
    主  文
上訴駁回。
    理  由
一、蕭國男部分：
按刑事訴訟法第三百七十七條規定：上訴於第三審法院，非以判
決違背法令為理由不得為之；是提起第三審上訴，應以原判決違
背法令為理由，係屬法定要件；如果上訴理由書狀並未依據卷內
訴訟資料具體指摘原判決不適用何種法則或如何適用不當，或所
指摘原判決違法情事顯與法律規定得為第三審上訴理由之違法情
形不相適合時，均應認其上訴為違背法律上之程式，予以駁回。
本件原判決撤銷第一審關於上訴人蕭國男共同販賣第二級毒品未
遂〔即第一審判決附表二編號１０（按：第一審判決及原判決就
各該判決附表二所宣告罪刑之有關犯罪事實，均記載於各該判決
之附表一之相同編號序列；以下均係依各該判決之附表二編號序
列為記載）〕部分之科刑判決，改判仍論處蕭國男共同販賣第二
級毒品未遂罪刑（即原判決附表二編號１０部分；累犯，處有期
徒刑三年十月，並為相關從刑之宣告。至原判決附表二編號５
部分，原判決已敘明蕭國男該部分之共同販賣第二級毒品予董彥
良犯行，並未經檢察官提起公訴，故未對之為判決）；另維持第
一審依想像競合犯規定，從一重論處蕭國男販賣第一級毒品罪刑
（即第一審判決附表二編號２，亦即原判決附表二編號２部分；
累犯，處有期徒刑十六年，並為相關從刑之宣告）部分之判決，
駁回蕭國男就原判決附表二編號２部分在第二審之上訴，已分別
詳敘其調查證據之結果及證據取捨並認定事實之理由；所為論斷
，均有卷存證據資料可資覆按。從形式上觀察，原判決關於蕭國
男部分並無違背法令之情形。蕭國男之上訴意旨略稱：(一)陳志忠
之證詞不一，且無通聯紀錄或譯文作為補強。倘蕭國男有意販賣
毒品營利，應大量低價購入，始有利可圖；以本件量少價微情形
觀之，蕭國男僅係無償轉讓毒品予陳志忠而非販賣。原判決僅憑
陳志忠之證詞，認定蕭國男有原判決附表二編號２之販賣毒品犯
行，判決當然違背法令。(二)鄭子江之供述不一，原判決依彼之自
白而認定蕭國男有原判決附表二編號１０之共同販賣毒品未遂犯
行，採證違背法令。(三)蕭國男並無販賣毒品之犯罪事實，原審未
積極調查有利於蕭國男之證據，遽為蕭國男有罪之認定，判決有
失公允等語。
惟查：原判決依憑蕭國男於偵查中之自白，證人陳志忠於第一審
之證詞，卷附憲兵司令部刑事鑑識中心憲直刑鑑字第0980001682
號鑑定書、行政院衛生署草屯療養院草療鑑字第0980200118號鑑
定書及陳志忠、謝添富施用第二級毒品、陳志帆施用第一、二級
毒品之相關裁判書等各項證據，於理由欄詳敘認定蕭國男有原判
決附表二編號２之販賣第一級毒品海洛因及第二級毒品甲基安非
他命予陳志忠等犯行；以及蕭國男否認此部分犯罪所辯：伊僅贈
送甲基安非他命給陳志忠，並未收錢；至於香菸係陳志忠自行取
去，伊不知香菸內含有海洛因云云，如何無足採信等情之論斷理
由（見原判決正本第六至八頁理由欄貳之三）。復依憑蕭國男於
偵查中之自白、共同正犯鄭子江之自白及證人陳彬瑋於第一審之
證詞，卷附陳彬瑋持用之行動電話與鄭子江持用之行動電話間通
聯之通訊監察譯文（其中民國九十八年一月十六日十八時四十九
分二十八秒部分，係由蕭國男持鄭子江之行動電話與陳彬瑋對話
）等證據資料，於理由欄詳敘認定蕭國男有原判決附表二編號１０
所載，與鄭子江共同販賣第二級毒品甲基安非他命予陳彬瑋未
遂犯行之理由；對於蕭國男否認此部分犯罪，辯稱：伊固有上開
與陳彬瑋間之對話，但伊並未赴約云云，認如何與事實不符而無
足採等情，詳予指駁（見原判決正本第三０至三二頁理由欄貳之
十一(一)(二)）。並說明蕭國男係具有營利之意圖，而為原判決附表二
編號２及同附表編號１０等犯行之理由（見原判決正本第三八至
三九頁理由欄貳之十四）。經核原判決關於蕭國男部分，採證認事
俱無違反經驗法則、論理法則，亦無任意推定犯罪事實、違背證
據法則、判決理由不備、理由矛盾、不適用法則或適用法則不當
之違誤。且證據之證明力係由法院本於確信自由判斷，證人之證
言縱令先後未盡相符，但事實審法院本於審理所得之心證，就其
證言一部分認為確實可信予以採取，原非法所不許。矧原判決係
綜合卷內相關事證，並非將證人陳志忠之證詞、共同正犯鄭子江
之自白，各自作為認定蕭國男本件所犯二罪之唯一證據，已如上
述。蕭國男之上訴意旨(一)、(二)，無非就原審採證認事適法職權之
行使及原判決已明白論斷之事項，重為事實上之爭執，均難認係
適法之第三審上訴理由。再蕭國男及其選任辯護人在原審並未聲
請調查證據；於原審審判期日，經審判長詢以「尚有何證據請求
調查？」時，復均答稱：「沒有」（見原審卷第一二一頁背面、
第一五九頁）。原審認本件事證已明，未再傳喚其他證人調查，
難謂有調查職責未盡之違法。蕭國男之上訴意旨(三)及其他上訴意
旨，顯非依據卷內訴訟資料指摘原判決關於蕭國男部分有何具體
違背法令之情形，徒憑己見，任意指摘，核與法律規定得為第三
審上訴理由之違法情形，不相適合。應認蕭國男之上訴為違背法
律上之程式，予以駁回。
二、鄭子江部分：
按第三審上訴書狀應敘述上訴之理由，其未敘述者，得於提起上
訴後十日內補提理由書於原審法院；逾上揭期間而於第三審法院
未判決前，仍未提出上訴理由書狀者，第三審法院應以判決駁回
之。此觀刑事訴訟法第三百八十二條第一項前段、第三百九十五
條後段規定自明。本件原判決撤銷第一審關於上訴人鄭子江販賣
第二級毒品予蕭國男、沃增亮（即第一審判決附表二編號３
、９部分）及共同販賣第二級毒品未遂（即第一審判決附表二
編號１０）部分之科刑判決，改判仍論處鄭子江販賣第二級毒品
四罪（即原判決附表二編號３、９部分；均為累犯，各處
有期徒刑三年十月，並為相關從刑之宣告）及共同販賣第二級毒
品未遂罪刑（即原判決附表二編號１０部分；累犯，處有期徒刑
二年，並為相關從刑之宣告）；另維持第一審論處鄭子江販賣第
一級毒品罪刑（即第一審判決附表二編號１，亦即原判決附表二
編號１部分；累犯，處有期徒刑十五年四月，並為相關從刑之宣
告），又販賣第二級毒品十四罪罪刑（即第一審判決附表二編號
４、５、６、７、８、１０、，亦即原
判決附表二編號４、５、６、７、８、１０
、部分；均為累犯，各處有期徒刑三年十月，並為相關從刑
之宣告。其中各該判決附表二編號５部分，鄭子江係與未經起
訴該部分犯罪之蕭國男共同販賣）部分之判決，駁回鄭子江就原
判決附表二編號１、４、５、６、７、８
、１０、部分在第二審之上訴。上訴人鄭子江不服原判決，於
九十九年九月十六日具狀提起第三審上訴，惟於本院判決前，仍
未依上揭刑事訴訟法規定提出上訴理由書狀，應認鄭子江之上訴
為不合法，予以駁回。
據上論結，應依刑事訴訟法第三百九十五條，判決如主文。
中    華    民    國  九十九  年   十一   月  二十五  日
                      最高法院刑事第六庭
                          審判長法官  林  永  茂  
                                法官  蘇  振  堂  
                                法官  林  立  華  
                                法官  蔡  國  在  
                                法官  陳  春  秋  
本件正本證明與原本無異
                                      書  記  官  
中    華    民    國  九十九  年   十一   月  二十九  日
                                                      K

司法院資訊處製作；財團法人民間司法改革基金會備份。
